臺灣高等法院高雄分院刑事判決　　　　 96年度上訴字第414號
上　訴　人
即　被　告　甲○○
　　　　　　　　　　(另案在台灣屏東監獄執行中)
指定辯護人　本院公設辯護人　孫妙岑
上列上訴人因強盜案件，不服臺灣屏東地方法院95年度訴字第90
3 號中華民國95年12月26日第一審判決（起訴案號：臺灣屏東地
方法院檢察署95年度偵字第5450號），提起上訴，本院判決如下
：
     主  文
上訴駁回。
     事  實
一、甲○○於民國94年3 月24日凌晨某時，在屏東縣潮州鎮○○
    路403 號「喜來坊」汽車旅館房間內，向鄭傑鴻、陳貞芬、
    吳國政等3 人提議搶劫超商（鄭傑鴻業經本院判處有期徒刑
    8 年確定，陳貞芬、吳國政由本院另案審理中），鄭傑鴻等
    3 人同意後，渠等即共同基於意圖為自己不法所有，結夥三
    人以上攜帶兇器強盜之犯意聯絡，於94年3 月24日凌晨1 時
    許，由甲○○駕駛租用之車號JJ－3140號自用小客車搭載鄭
    傑鴻等3 人，先至屏東縣內埔鄉○○村○○路甲○○住處，
    拿取其所有客觀上足以對他人之生命、身體及安全構成威脅
    而屬兇器之鐵棍1 支、刀械1 把（非管制刀械）及灰色口罩
    1 只、帽子2 頂，甲○○將該刀子與帽子1 頂交由鄭傑鴻持
    用後，再於前往屏東縣內埔鄉○○路○ 段335 號「天天樂」
    超商之路途中停車，用膠帶黏貼車牌，以避免遭追緝，此時
    改由吳國政開車搭載甲○○等3 人至上開「天天樂」超商，
    吳國政並負責分擔行搶後接應逃逸之工作；迨於同日凌晨2
    時45分許，甲○○等人抵達上開「天天樂」超商後，甲○○
    乃先命陳貞芬下車至該超商內佯裝購買飲料1 瓶，以察看店
    內情況，待陳貞芬返回車內示意當下係下手時機後，身著黑
    色夾克、頭戴帽子、口戴灰色口罩之甲○○即持鐵棍1 支，
    與同時身著紅色夾克、帽子口罩並持刀械1 把之鄭傑鴻共同
    進入上開「天天樂」超商，由鄭傑鴻負責亮刀嚇阻店員乙○
    ○，乙○○見狀因見對方係二名男子，且分持刀棍而不能抗
    拒，旋趁機自店內後門跑離現場，甲○○則負責搜刮收銀櫃
    臺之財物，因為收銀機打不開，甲○○便將店內收銀機1 臺
    抱至上開車內，鄭傑鴻與甲○○得手返回車上後，立即由在
    外接應之吳國政駕駛上開車輛返回前開「喜來坊」汽車旅館
    ，渠等並在該汽車旅館內分受收銀機內之新臺幣（下同）4
    千元贓款，鄭傑鴻、吳國政各分得1 千5 百元，甲○○及陳
    貞芬共分得1 千元。嗣為警循線於94年3 月26日1 時許，在
    屏東縣內埔鄉○○路段查獲甲○○，且在甲○○駕駛之上開
    車輛內扣得其所有供作案用之鐵棍1 支，再經甲○○帶同警
    方在屏東縣東港鎮東之港汽車旅館201 號房車庫內之鞋櫃內
    、屏東縣新園鄉五房村堤防、屏東縣潮州鎮○○里○○路「
    美女國冰果KTV 」旁之垃圾桶內，分別查扣上開甲○○所有
    供犯罪所用之刀械1 把及收銀機1 臺（已發還超商老闆陳坤
    龍）、口罩1 只、帽子2 頂、紅色及黑色夾克各1 件而獲悉
    上情。
二、案經屏東縣警察局內埔分局被告臺灣屏東地方法院檢察署檢
    察官偵查起訴。
    理　由
一、本件同案被告鄭傑鴻、陳貞芬、吳國政於警詢、偵訊中所為
    關於被告甲○○之陳述，性質上雖係證人於審判外之陳述，
    而屬傳聞證據，惟被告甲○○及其辯護人於本院審理時，表
    示同意作為證據並捨棄詰問權，故其等於警詢、偵查中所為
    陳述，均得為證據。又被害人黃瑪莉業於原審法院94年度訴
    字第675 號吳國政等強盜案件審理中到庭具結作證所為陳述
    ，當事人均同意作為證據，被告甲○○及其辯護人於本院當
    庭表明捨棄對黃瑪莉之詰問權，本院即無傳訊被害人黃瑪莉
    到庭作證並實施交互詰問之必要。
二、訊據被告甲○○對於上開事實，除矢口否認本件係強盜犯行
    外，餘均坦承不諱，並辯稱：我們進入超商時，店員黃瑪莉
    就跑了，我們沒有拿刀、鐵棍或以言語威脅她，本案不是強
    盜，是恐嚇取財云云。經查：
  (一)上揭事實，迭據被告甲○○於警偵詢及原審坦承不諱，核與
    同案被告鄭傑鴻、陳貞芬、吳國政於警偵詢之供詞及被害人
    乙○○於原審法院94年度訴字第675 號強盜案件審理中證述
    之情節相符 (見本院卷第55至58頁)， 並有現場監視錄影翻
    拍照片6 幀、查獲照片19幀、贓物認領收據與車籍作業系統
    查詢表各1 紙在卷可稽，及鐵棍1 支、刀械1 把、帽子2 頂
    、灰色口罩1 只、紅色與黑色夾克各1 件扣案可資佐證。
  (二)原審之辯護人雖辯護稱：本件共犯吳國政僅在超商外面接應
    ，並非參與強盜罪之構成要件行為，應與結夥之構成要件不
    符云云。惟查，本件強盜案件，係被告甲○○提議，鄭傑鴻
    、陳貞芬、吳國政同意後，由吳國政駕駛租用之車號JJ－31
    40號自用小客車搭載被告甲○○等人至「天天樂」超商店行
    搶，並由吳國政駕駛該車在外面等候接應等情，業據被告甲
    ○○於原審供明在卷，足見被告等4 人有犯意聯絡，且同案
    被告鄭傑鴻於偵查中亦結證稱：「（吳國政精神不好，為什
    麼要叫他開車？）他開車比較快，我們搶了以後跑得比較快
    」等語（見94年度偵字第1552號卷第151 頁），顯見吳國政
    在本件強盜行為中擔任把風、接應角色，在場參與強盜構成
    要件以外行為，為共同正犯，非同謀共同正犯，應算入結夥
    人數，故辯護人上開辯稱，應不足採信。
  (三)按強盜罪之強暴、脅迫，以所施用威嚇之程度，客觀上足以
    壓抑被害人之意思，至使不能抗拒為已足。至施用之威嚇手
    段，客觀上是否足以壓抑被害人之意思自由，應依一般人在
    同一情況下，其意思自由是否因此受壓制為斷，不以被害人
    之主觀意思為準（最高法院87年度臺上字第3705號判決意旨
    參照）。本件被害人乙○○於原審法院前開案件審理中具結
    證稱：當日我在店內掃地，有歹徒2 人進入，其人1 人持刀
    離我約30公分，另1 人持球棒，離我約3 公尺，當時拿刀的
    人刀子有輕輕比劃，我見狀後退後兩三步，就從後門跑走，
    因為我認為對方拿棍棒及刀子，我沒有能力抵抗等語。被害
    人已明確指訴其逃離現場，係因見被告甲○○及鄭傑鴻分持
    刀棍，鄭傑鴻又有揮動刀子，其自認無力抵抗所以逃走等情
    甚詳；再者，案發當時為深夜，被害人乙○○係一名女子，
    而被告甲○○及鄭傑鴻均係年青力壯之男子，又分持刀棍行
    搶，就客觀情形而言，一般人在此情形之下自由意思已受壓
    制而達不能抗拒之程度，應可認定，殊難因被害人乙○○及
    時逃逸，即認其非屬不能抗拒。又被告甲○○及鄭傑鴻持以
    強盜所用之刀械及鐵棍均屬鐵製，並有相當長度，此有相片
    可參（見警卷第37至38頁），而被告甲○○於原審亦當庭供
    承該刀械之刀峰銳利等語，足證該刀械及鐵棍客觀上足以對
    人之生命、身體及安全構成威脅，而屬兇器，已甚明灼。
  (四)綜上所述，被告甲○○所辯前揭情詞，核係卸責之詞，不足
    採信。本件事證明確，被告強盜犯行洵堪認定。
三、查被告甲○○與鄭傑鴻、陳貞芬、吳國政攜帶兇器結夥3 人
    以上強盜他人財物之行為，有刑法第321 條第1 項第3 款、
    第4 款之情形，係犯刑法第330 條第1 項之加重強盜罪。公
    訴人認被告甲○○係僅犯攜帶兇器強盜罪，尚有未洽，但仍
    適用同一法條，無庸變更起訴法條。又共同正犯，係共同實
    施犯罪行為之人，在共同意思範圍內，各自分擔犯罪行為之
    一部，相互利用他人之行為，以達其犯罪之自的，其成立不
    以全體均行參與實施犯罪構成要件之行為要件；參與犯罪構
    成要件之行為者，或以自己共同犯罪之意思，參與犯罪構成
    要件以外之行為，均應為實施共同正犯。本件被告甲○○與
    鄭傑鴻、陳貞芬、吳國政有犯意聯絡被告，甲○○與鄭傑鴻
    並有行為分擔，陳貞芬、吳國政則分別擔任打探、把風、接
    應工作，在場參與構成要件以外之行為，被告等4 人均為共
    同正犯。
四、原審認被告甲○○罪證明確，因而適用刑法第28條、第330
    條第1 項、第38條第1 項第2 款規定，並審酌被告正值青壯
    ，不思以正途謀生，反共同謀議分工為本件強盜取財之犯行
    ，且渠等以持刀、鐵棍等物強盜商家以獲取財物之手段惡劣
    ，造成該超商老闆財物損失及乙○○精神上之侵害，嚴重危
    害社會治安，行為實非足取，其等惡性重大，惟被告甲○○
    已承認犯罪，其犯後態度尚屬良好，及未傷害被害人之身體
    等一切情狀，量處有期徒刑8 年；復說明扣案之刀械1 把、
    鐵棍1 支係被告甲○○所有，且供犯本件強盜罪所用之物，
    業經其供述在卷，應依刑法第38條第1 項第2 款規定宣告沒
    收之；另敘明扣案之灰色口罩1 只、帽子2 頂、紅色及黑色
    夾克各1 件，雖係被告甲○○及共犯鄭傑鴻當日作案時穿著
    之衣物，惟與本案犯罪並無直接相關連（口罩僅為逃避追緝
    之用），不併予宣告沒收。經核原判決認事用法，核無不合
    ，量刑亦屬允當：被告上訴意旨否認強盜犯行並指摘原判決
    量刑過重，為無理由，應予駁回。
五、另起訴書雖記載被告等強盜時，店內尚有一名不詳姓名顧客
    在內，共犯鄭傑鴻持刀喝阻該名顧客以進行強盜行為云云。
    惟查，被害人乙○○於原審法院作證時並未提及有不詳姓名
    顧客存在，且被告甲○○亦否認渠等有持刀喝阻該名顧客之
    行為，此外，復無其他積極證據以資證明，此部分犯罪顯屬
    不能證明。惟公訴意旨認此部分與前揭論罪科刑部分具有裁
    判上一罪關係，爰不另為無罪之諭知。再原判決依據司法院
    94年12月編印之刑事裁判主文格式參考手冊第100 頁所示，
    諭知「甲○○犯結夥攜帶兇器強盜罪，處有期徒刑8 年；扣
    案之刀械壹把、鐵棍壹支均沒收。」，尚無不合，併此敘明
    。
據上論斷，應依刑事訴訟法第368條，判決如主文。
本案經檢察官方娜蓉到庭執行職務。
中　　華　　民　　國　　96　　年　　4 　　月　　27　　日
                  刑事第三庭    審判長法  官  周賢銳
                                      法  官  謝宏宗
                                      法  官  范惠瑩
以上正本證明與原本無異。
如不服本判決應於收受本判決後10日內向本院提出上訴書狀，其
未敘述上訴理由者，並得於提起上訴後10日內向本院補提理由書
狀（均須按他造當事人之人數附繕本）「切勿逕送上級法院」。
中　　華　　民　　國　　96　　年　　4 　　月　　27　　日
                                      書記官  吳華榮
附錄本判決論罪科刑法條：
刑法第330條第1項：
犯強盜罪而有刑法321 條第1 項各款情形之一者，處7 年以上有
期徒刑。
